臺灣彰化地方法院刑事判決 
111年度交簡上字第44號
上  訴  人  
即  被  告  莊敏甫


選任辯護人  楊振裕律師
            鄭絜伊律師
上列上訴人即被告因過失傷害案件，不服本院111年度交簡字第9
95號第一審簡易判決（起訴案號：臺灣彰化地方檢察署110年度
偵字第13840號），提起上訴，本院管轄之第二審合議庭判決如
下：
    主  文
原判決撤銷。
莊敏甫犯過失傷害罪，處有期徒刑貳月，如易科罰金，以新臺幣
壹仟元折算壹日。緩刑貳年。
    犯罪事實
一、莊敏甫於民國110年4月26日7時30分許，駕駛車牌號碼000-0
    000號自用小客車，沿彰化縣秀水鄉彰鹿路由西往東方向行
    駛，途經彰鹿路與民主街之設有遲閉時相行車管制號誌交岔
    路口，欲左轉往北至民主街時，理應注意轉彎車應讓直行車
    先行，而依當時天候晴、日間自然光線、柏油路面乾燥無缺
    陷、無障礙物及視距不良等情形，並無不能注意之情事，竟
    疏未注意，貿然左轉，適盧家麒騎乘車牌號碼000-000號普
    通重型機車，沿彰鹿路由東往西方向行駛至上開路口，於黃
    燈時段亦疏未注意車前狀況，見狀閃避不及，兩車發生碰撞
    ，致盧家麒人車倒地，受有多處損傷、肝臟重度撕裂傷、顏
    面骨閉鎖性骨折影響呼吸道功能、創傷性氣胸等傷害。
二、案經盧家麒訴由彰化縣警察局鹿港分局報告臺灣彰化地方檢
    察署檢察官偵查起訴。
    理  由
一、按被告以外之人於審判外之言詞或書面陳述，除法律有規定
    者外，不得作為證據；又被告以外之人於審判外之陳述，雖
    不符合刑事訴訟法第159 條之1 至之4 規定，但經當事人於
    審判程序同意作為證據，法院審酌該言詞或書面陳述作成時
    之情況，認為適當者，亦得為證據。當事人、代理人或辯護
    人於法院調查證據時，知有同法第159 條第1 項不得為證據
    之情形，而未於言詞辯論終結前聲明異議者，視為有前項之
    同意，刑事訴訟法第159 條第1 項及第159 條之5 分別定有
    明文。經查，本判決所引用上訴人即被告莊敏甫(下稱被告)
    以外之人於審判外之言詞與書面陳述，檢察官、被告及其辯
    護人於本院審理時均表示同意有證據能力（見本院交簡上卷
    第45頁），亦未於言詞辯論終結前聲明異議，本院審酌上開
    證據資料製作時之情況，尚無違法不當之瑕疵，亦認為以之
    作為證據應屬適當，揆諸前開規定，爰依刑事訴訟法第159 
    條之5第1項規定，認前揭傳聞證據均有證據能力。
二、本判決所引用之其餘之非供述證據，與本件待證事實具有證
    據關連性，並無證據證明係公務員違背法定程序所取得，亦
    無顯有不可信之情況，且經本院於審理期日提示予被告及辯
    護人而為合法調查，自均得作為本判決之證據。
三、上開犯罪事實，業據被告於偵查、原審及本院審理時均坦承
    不諱，核與證人即告訴人（下稱告訴人）盧家麒於警詢、偵
    查之證述、道路交通事故現場圖、道路交通事故調查報告表
    （一）（二）-1、現場及車損照片、道路監視器畫面擷取照
    片、秀傳醫療社團法人秀傳紀念醫院診斷證明書、車號查詢
    汽車車籍（BLZ-0883號自用小客車）、車號查詢機車車籍（
    908-EGM號普通重型機車）、證號查詢汽車駕駛人（莊敏甫
    ）、證號查詢機車駕駛人（盧家麒）、交通部公路總局臺中
    區監理所111年1月21日彰鑑字第1100334865號函暨檢附交通
    部公路總局臺中區監理所彰化縣區車輛行車事故鑑定會111
    年1月18日彰化縣區0000000案鑑定意見書可佐，足認被告之
    任意性自白與事實相符，其犯行可以認定。
四、論罪科刑:
(一)核被告所為，係犯刑法第284條前段之過失傷害罪。
(二)被告就本件犯罪事實，於有偵查犯罪職權之機關或個人發覺
    其上開犯行前，主動向到場處理之員警坦承犯行，此有「彰
    化縣警察局道路交通事故肇事人自首情形紀錄表」在卷可查
    ，核與自首之要件相當，爰依刑法第62條前段規定，減輕其
    刑。
(三)原審認被告罪證明確，並予論罪科刑，固非無見。惟查：
  1.被告與告訴人於本院審理期間，已成立和解，並且給付完畢
    ，有彰化縣秀水鄉調解委員會調解書、聲請撤回告訴狀、本
    院電話洽辦公務紀錄單、第一銀行臺幣付款交易證明單等在
    卷可佐(見本院交簡上卷第39、61、67、71至73頁)，是原審
    於判決之際，被告與告訴人既尚未達成和解，無從將被告已
    與告訴人達成和解之事實納入量刑之考量，自難謂原審未審
    酌上開事項之量刑為妥適，原判決既有上開事後重要量刑參
    考事由未及審酌之處，則被告以原審量刑過重為由提起上訴
    ，請求撤銷改判即有理由，應由本院予以撤銷改判。
  2.至於被告之辯護人另為被告辯稱:被告固有過失，惟當時係
    因有大貨車視線遮蔽、且因該路段時相號誌管制令被告誤以
    為對向車道號誌已經轉換成黃燈、紅燈狀態才轉過去，被告
    之過失應與告訴人相當云云，惟查，本案案發地點設置時相
    管制燈號之原因，即係因為該處是交通往來較為繁忙之岔路
    ，何況被告駕車本應依照自己行向之號誌行進，而非率爾推
    論其他行向之燈號，又倘若被告當時視線遭大車遮蔽，更應
    審慎注意，被告疏而未為，反據此主張過失比例應降低云云
    ，顯屬無據，附此敘明。
(四)爰以行為人之責任為基礎，審酌被告駕車本應遵守交通規則
    轉彎車應讓直行車先行，竟疏於注意，而肇生本案道路交通
    事故，導致告訴人受有犯罪事實欄所記載之傷害，行為實屬
    不該，並考量被告為本件事故之肇事主因，而被告犯後坦認
    犯行且已於本院審理中與告訴人達成和解且已給付完畢，告
    訴人並於本院審理中撤回告訴，有彰化縣秀水鄉調解委員會
    調解書、聲請撤回告訴狀、本院電話洽辦公務紀錄單、第一
    銀行臺幣付款交易證明單等在卷可佐(見本院交簡上卷第39
    、61、67、71至73頁)，兼衡其自述之智識能力、家庭生活
    及經濟狀況（見本院交簡字卷第39頁）等一切情狀，量處如
    主文所示之刑，並諭知易科罰金之折算標準如主文所示。
(五)被告未曾因犯罪受有期徒刑以上刑之宣告，有臺灣高等法院
    被告前案紀錄表在卷可稽，其因一時失慮，致罹刑章，犯罪
    後已坦承犯行，並與被害人和解、賠償被害人之損失，經此
    偵審教訓，自當知所警惕，信無再犯之虞，因認前開宣告之
    刑以暫不執行為適當，併宣告緩刑2年，以勵自新。
據上論斷，應依刑事訴訟法第455條之1第1項、第3項、第369條
第1項前段、第364條、第299條第1項前段，判決如主文。
本案經檢察官吳怡盈提起公訴，檢察官楊閔傑到庭執行職務。
中　　華　　民　　國　　111 　年　　12　　月　　6 　　日
                  刑事第四庭    審判長法官  余仕明
                                法      官  黃佩穎
                                法      官  許家偉
以上正本證明與原本無異。
本件不得上訴。
中　　華　　民　　國　　111 　年　　12　　月　　6 　　日
                                書  記  官  張良煜
附錄本件論罪科刑法條全文：
中華民國刑法第284條
因過失傷害人者，處1年以下有期徒刑、拘役或10萬元以下罰金
；致重傷者，處3年以下有期徒刑、拘役或30萬元以下罰金。